臺灣臺北地方法院刑事判決
111年度易字第358號
公  訴  人  臺灣臺北地方檢察署檢察官
被      告  洪恩喆


            范振人


上  一  人                  
選任辯護人  陳士綱律師
            謝沂庭律師
上列被告等因詐欺案件，經檢察官提起公訴（110年度調偵字第1
717號），被告等於準備程序中就被訴事實為有罪之陳述，經本
院告以簡式審判程序之旨，並聽取當事人意見後，合議庭裁定由
受命法官獨任進行簡式審判程序，並判決如下：
    主  文
甲○○共同犯詐欺取財罪，處有期徒刑陸月，如易科罰金，以新臺
幣壹仟元折算壹日。
乙○○共同犯詐欺取財罪，處有期徒刑陸月，如易科罰金，以新臺
幣壹仟元折算壹日。
甲○○未扣案犯罪所得新臺幣參拾捌萬參仟元沒收，於全部或一部
不能沒收或不宜執行沒收時，追徵其價額。
乙○○未扣案犯罪所得新臺幣參拾捌萬參仟元沒收，於全部或一部
不能沒收或不宜執行沒收時，追徵其價額。
    犯罪事實
一、乙○○、甲○○（原名：周俊祥）明知無代為出售靈骨塔位之真
    意，竟共同意圖為自己不法之所有，基於詐欺取財之犯意聯
    絡，於民國108年4、5月間，由甲○○向丙○○○佯以可代為出售
    靈骨塔位，但需向其購買赤藍晶玉骨灰罐（含象牙白內膽，
    下稱本案骨灰罐）搭配出售始可獲得較高利益，要求以丙○○○名義購買本案骨灰罐，所需款項由甲○○代為墊款，乙○○再
    向丙○○○訛稱甲○○為丙○○○代墊款項已違反公司規定，丙○○○
    應補足款項，並需給付違約金才能完成靈骨塔位交易，致丙○○○陷於錯誤，向乙○○所介紹不知情之蔡玉蓮借款，並將名
    下所有門牌號碼臺北市○○區○○街000巷00弄00號4樓之房地設
    定抵押權予蔡玉蓮擔保，自108年6月間陸續交付新臺幣（下
    同）396萬6,000元予乙○○、甲○○。嗣因丙○○○發覺受騙，報
    警處理，始悉上情。
二、案經丙○○○訴由臺北市政府警察局松山分局報告臺灣臺北地
    方檢察署檢察官偵查起訴。
    理  由
壹、程序事項
    本案被告甲○○、乙○○所犯為死刑、無期徒刑或最輕本刑為3
    年以上有期徒刑或高等法院管轄第一審案件以外之罪，其於
    準備程序中就被訴事實為有罪之陳述，經告知簡式審判程序
    之旨，並聽取檢察官、被告及辯護人之意見後，本院裁定依
    簡式審判程序進行審理，是本案之證據調查，依刑事訴訟法
    第273條之2規定，不受同法第159條第1項、第161條之2、第
    161條之3、第163條之1及第164條至第170條規定之限制。
貳、實體事項
一、認定犯罪事實所憑證據及理由
　㈠上開犯罪事實，業據被告甲○○、乙○○於準備程序及審理中均
    坦承不諱【見111年度易字第358號卷（下稱易卷）第87至10
    7頁、第145至161頁】，核與證人即告訴人丙○○○、證人蔡玉
    蓮、賴秉庸、黃鈞鴻之證述大致相符【見108年度偵字第283
    85號卷（下稱第28385號卷）第17至19頁、第93至95頁、109
    年度他字第6824號卷（下稱第6824號卷）第65至66頁、109
    年度調偵字第3730號卷（下稱第3730號卷）第26頁、第81至
    83頁】，並有被告乙○○於108年7月15日開立之切結書、本案骨
    灰罐108年5月31日、6月3日申請單、被告乙○○收取3萬元領據
    、告訴人提出之被告甲○○簽立給付5萬元保證書面、借款書面
    、108年6月12日、21日寄存託管憑證、108年7月2日簽收單
    、賢達事業有限公司變更登記表、商工登記公示資料查詢服
    務表、游宛蓉個人戶籍資料查詢結果表、土地、建築改良物抵
    押權設定契約書、土地登記申請書、土地及建物登記第一類謄
    本、支付介紹手續費及代書費單據紀錄、蔡玉蓮之匯款單、告
    訴人房地產登記費用明細表、借據、借款收訖證明書、通訊
    軟體LINE對話紀錄翻拍照片在卷可稽（見第28385號卷第25
    頁、第27至30頁、第31頁、第33至35頁、第37頁、第47至49
    頁、第153頁、第6824號卷第13至26頁、第29頁、第3730號
    卷第95至115頁、第117至123頁）。是上開補強證據，已足
    資擔保被告甲○○、乙○○上開具任意性自白之真實性，核與事
    實相合，得採為認定事實之證據。
　㈡又起訴書固載告訴人係以名下門牌號碼臺北市○○路000巷00號
    2樓房地設定抵押權予蔡玉蓮等語，應係臺北市○○區○○街000
    巷00弄00號4樓之誤載，有土地、建築改良物抵押權設定契約
    書、土地登記申請書、土地及建物登記第一類謄本、支付介
    紹手續費及代書費單據紀錄在卷可參（見第6824號卷第13至2
    6頁、第29頁），並經本院於準備程序詢問檢察官、被告甲○○、乙○○及辯護人意見後（見易卷第88至89頁），爰由本院
    逕予更正如上。
　㈢綜上所述，本件事證明確，被告甲○○、乙○○犯行堪予認定，
    應依法論科。
二、論罪
　㈠核被告甲○○、乙○○所為，均係犯刑法第339條第1項之詐欺取
    財罪。
　㈡被告甲○○、乙○○，就上開犯行，有犯意聯絡及行為分擔，應
    論以共同正犯。
三、科刑
　　爰以行為人責任為基礎，審酌被告甲○○、乙○○正值青年，並
    非無謀生能力，本應發揮所長，依循正途獲取穩定經濟收入
    ，竟祇為輕鬆、快速賺取報酬，以詐術騙取告訴人之財產，
    造成告訴人財產之損失情形，且其等犯罪之動機、目的及手
    段實值非難，危害社會善良秩序與風氣甚鉅，本不宜輕縱，
    惟念被告甲○○、乙○○終能坦承犯行，並已部分彌補告訴人所
    受之損害，有臺北市松山區調解委員會調解書在卷可參（見
    110年度調偵字第1717號卷第5頁），另參以：
　㈠被告甲○○自陳受有國中畢業之教育程度、本案發生時從事工
    地工作、現今從事水產業、有配偶及2名未成年子女需其扶
    養之家庭經濟與生活情形（見易卷第159頁），量處如主文
    第1項所示之刑，並諭知易科罰金折算標準。　
　㈡被告乙○○自陳受有高中畢業之教育程度、收入來源為娃娃機
    台主，有父親、奶奶及2名未成年子女需其扶養之家庭經濟
    與生活情形（見易卷第159頁），量處如主文第2項所示之刑
    ，並諭知易科罰金折算標準。　
四、沒收
　　犯罪所得，屬於犯罪行為人者，沒收之；前二項之沒收，於
    全部或一部不能沒收或不宜執行沒收時，追徵其價額。刑法
    第38條之1第1項前段、第3項分別定有明文。按共同正犯犯
    罪所得之沒收、追徵，應就各人所分得之數為之。所謂各人
    「所分得」之數，係指各人「對犯罪所得有事實上之處分權
    限」而言。因此，若共同正犯各成員內部間，對於犯罪所得
    分配明確時，應依各人實際所得宣告沒收；若共同正犯對於
    犯罪所得，其個人確無所得或無處分權限，且與其他成員亦
    無事實上之共同處分權限者，自不予諭知沒收；然若共同正
    犯對於犯罪所得享有共同處分權限時，僅因彼此間尚未分配
    或分配狀況未臻具體、明確，參照民法第271條「數人負同
    一債務，而其給付可分者，除法律另有規定或契約另有訂定
    外，應各平均分擔之」，民事訴訟法第85條第1項前段「共
    同訴訟人，按其人數，平均分擔訴訟費用」等規定之法理，
    應平均分擔（最高法院107年度台上字第2989號判決意旨參
    照）。查被告甲○○、乙○○自陳自告訴人處共同取得396萬6,0
    00元等語（見易卷第157頁），堪認被告甲○○、乙○○本案犯
    罪所得396萬6,000元。又被告甲○○、乙○○與告訴人以320萬
    元達成調解，有臺北市松山區調解委員會調解書在卷可參（
    見110年度調偵字第1717號卷第5頁），如再為重複宣告追徵
    ，實屬過苛，故依刑法第38條之2第2項規定，自不應重複沒
    收或追徵之，則予扣除後，應沒收犯罪所得76萬6,000元（
    計算式：3,966,000-3,200,000＝766,000），此為未扣案之
    犯罪不法所得，因被告甲○○、乙○○彼此間就犯罪所得之分配
    狀況，未臻具體或明確，難以區別各人分受之數，自應由其
    2人平均分擔犯罪所得，每人各為38萬3,000元，於全部或一
    部不能沒收或不宜執行沒收時，追徵其價額。
據上論斷，應依刑事訴訟法第299條第1項前段、刑法第28條、第
339條第1項、第41條第1項前段、第38條之1第1項前段、第3項、
第38條之2第2項，刑法施行法第1條之1，判決如主文。
本案經檢察官李頲翰提起公訴，檢察官郭昭吟、黃怡華到庭執行
職務。
中　　華　　民　　國　　111 　年　　11　　月　　 1　　日
　　　　　　　　　刑事第十四庭  法　官　吳明蒼
以上正本證明與原本無異。
如不服本判決應於收受送達後20日內向本院提出上訴書狀，並應
敘述具體理由；其未敘述上訴理由者，應於上訴期間屆滿後20日
內向本院補提理由書（均須按他造當事人之人數附繕本）「切勿
逕送上級法院」。
　　　　　　　　　　　　　　　　書記官　陳韻宇
中　　華　　民　　國　　111 　年　　11　　月　　1　　日
附錄本案論罪科刑法條全文：
中華民國刑法第339條
（普通詐欺罪）
意圖為自己或第三人不法之所有，以詐術使人將本人或第三人之
物交付者，處5年以下有期徒刑、拘役或科或併科50萬元以下罰
金。
以前項方法得財產上不法之利益或使第三人得之者，亦同。
前二項之未遂犯罰之。